臺灣高雄地方法院民事判決　九十一年度訴字第一○三三號
　　原　　　告　乙○○
　　原　　　告　丙○
　　原　　　告　甲○○○
　　被　　　告　丁○○○
右當事人間履行和解事件，本院判決如左：
    主    文
被告應給付原告乙○○新台幣伍拾玖萬貳仟佰伍拾貳元，及自民國九十一年四月十
九日起至清償日止，按年息百分之五計算之利息。被告應給付原告丙○新台幣參拾萬
玖仟伍佰伍拾貳元，及自民國九十一年四月十九日起至清償日止，按年息百分之五計
算之利息。被告應給付原告甲○○○新台幣伍萬零陸佰伍拾元，及自民國九十一年四
月十九日起至清償日止，按年息百分之五計算之利息。
訴訟費用由被告負擔。
本判決第一項於被告應給付原告乙○○新台幣參仟零玖拾陸元、應給付原告丙○壹仟
陸佰柒拾元、應給付原告甲○○○壹仟貳佰參拾肆元之範圍，得假執行。
    事實及理由
一、原告主張：被告與原告於八十五年十月月二十五日，因拆屋還地事件，雙方合意
    成立和解契約，約定被告願意給付原告新台幣（以下同）四百三十萬元，原告願
    意將座落於高雄市○○區○○段二路段地號一三○三─一七號土地移轉予被告；
    被告願意負擔上開土地移轉之土地增值稅；代書費用由雙方平均負擔。原告乙○
    ○、丙○、甲○○○分別支出土地增值稅五八九二五六元、三○七八八二元、四
    九四一六元；支出代書費共一二○○○元。依上開和解契約，增值稅應由被告全
    部負擔，代書費則由被告負擔二分之一即六千元，即對原告乙○○、丙○、甲○
    ○○各負擔三○九六元、一六七○元、一二三四元。從而，被告應給付原告乙○
    ○伍拾玖萬貳仟佰伍拾貳元，應給付原告丙○參拾萬玖仟伍佰伍拾貳元，應給
    付原告甲○○○伍萬零陸佰伍拾元等語。並聲明：（一）、被告應給付原告乙○
    ○新台幣伍拾玖萬貳仟佰伍拾貳元，及自民國九十一年四月十九日起至清償日
    止，按年息百分之五計算之利息。被告應給付原告丙○新台幣參拾萬玖仟伍佰伍
    拾貳元，及自民國九十一年四月十九日起至清償日止，按年息百分之五計算之利
    息。被告應給付原告甲○○○新台幣伍萬零陸佰伍拾元，及自本件起訴狀繕本送
    達之翌日起至清償日止，按年息百分之五計算之利息。（二）、訴訟費用由被告
    負擔。
二、被告則以：被告與原告於八十五年十月月二十五日成立之和解契約，固有約定被
    告願意給付原告新台幣（以下同）四百三十萬元，原告願意將座落於高雄市○○
    區○○段二路段地號一三○三─一七號土地移轉予被告；被告願意負擔上開土地
    移轉之土地增值稅，惟該增值稅已內含於和解金額四百三十萬元，並經給付完畢
    ，且和解當時被告誤以為相關增值稅已繳付完畢云云資為抗辯。
    被告對原告請求之代書費六千元認諾。
    聲明：原告請求超過六千元部分駁回。
三、兩造不爭執之事實：兩造於八十五年十月月二十五日成立之和解契約形式及內容
    均屬真正；原告請求之金額被告不爭執。
四、按當事人於言詞辯論時為訴訟標的之捨棄或認諾者，應本於其捨棄或認諾為該當
    事人敗訴之判決，民事訴訟法第三百八十四條定有明文。本件關於原告請求被告
    應給付代書費六千元，即分別給付原告乙○○、丙○、甲○○○三○九六元、一
    六七○元、一二三四元及均自本件起訴狀繕本送達翌日即民國九十一年四月十九
    日起至清償日止，按年息百分之五計算之遲延利息部分，被告已於本件言詞辯論
    中，對原告主張之訴訟標的為認諾，依上述規定，就此部分自應為被告敗訴之判
    決。
五、本件兩造爭點應為被告應負擔之增值稅是否已內含於和解書第一項之四百三十萬
    元？茲分述如下：
（一）、原告主張之事實，業經其提出和解書一張、土地增值稅繳款書三張附卷可稽
        。兩造和解書之內容第一項記載：乙方（被告）願意給付甲方（原告）新台
        幣（以下同）四百三十萬元，甲方願意將所有高雄市○○區○○段二路段地
        號一三○三─一七號土地移轉予乙方；第二項記載：「乙方願意負擔前項土
        地移轉之土地增值稅。」按其文義，四百三十萬元係移轉土地之對價，而土
        地增值稅之負擔則另項分列，其與四百三十萬元並無關係，已甚明確。
（二）、本件被告於本院八十六年度訴字第二七八五號民事事件中，即以「原告（本
        件被告）所欲負擔之土地增值稅，僅止於被告（本件原告）分割後至和解時
        系爭房地之增值稅，而非連同被告分割前之土地增值稅」為由，主張本件和
        解契約第二項記載：「乙方願意負擔前項土地移轉之土地增值稅。」係出於
        錯誤而為之意思表示，業經其撤銷，依此請求「確認．．．和解書面第二項
        約定土地增值稅由原告負擔之法律關係不成立」設若該系爭增值稅實已內含
        於和解書第一項之四百三十萬元，則無論該案原告即本件被告應負擔之增值
        稅金額若干或範圍為何，本件被告均應給付本件原告四百三十萬元，則本件
        被告於該案起訴請求確認其負擔增值稅之法律關係不存在豈非毫無實益。從
        而，被告於該前案提起確認其負擔增值稅之法律關係不存在之訴訟，實堪佐
        証該和解書第二項之增值稅負擔確與第一項之四百三十萬元無涉。
（三）、被告雖以原告於台灣高等法院高雄分院八十九年度上易字第二三二號本件被
        告所提債務人異議之訴審理中，自承該四百三十萬元有包括增值稅明確云云
        為辯。惟查該案上訴人即本件原告之訴訟代理人張清富律師固有於該案九十
        年九月二十四日審理中陳稱：「（和解的四百萬元有無包括增值稅？）是四
        百三十萬元，不是四百萬元，有包括增值稅。」此業經本院調閱該案一、二
        審案卷審核無誤，然該事件緣於本件原告（即該案被告）以上開和解內容第
        一項作成之和解筆錄為執行名義聲請對本件被告（即該案原告）之財產為強
        制執行，本件被告以和解後已支付價金一百萬元，本件原告得強制執行之範
        圍應僅餘三百三十萬元，本件被告因而於強制執行程序終結前提起債務人異
        議之訴。本件原告於該案之抗辯基礎自始至終均為：本件被告固有給付一百
        萬元，然係支付土地增值稅而非和解金額，至和解金額四百三十萬元則全未
        給付，故其聲請就四百三十萬元債權對本件被告財產為強制執行應屬合法，
        此觀諸本件原告於該案審理中所提八十九年十二月十八日上訴理由狀事實及
        理由欄第二項第（二）小項及九十年九月二十四日之上訴理由狀事實及理由
        欄第三項第７款、九十年十月三日上訴理由狀事實及理由欄第四項第７款即
        可明瞭。且本件原告於該案一、二審均一再抗辯該一百萬元係支付土地增值
        稅而非支付和解價金，因認其可執行之金額仍為四百三十萬元，此亦為該案
        主要爭點所在，如本件原告於該案確出於真意自承土地增值稅係包含於和解
        金四百三十萬元之內，則無論本件被告支付之一百萬元係四百三十萬元中之
        價金或土地增值稅，均應自四百三十萬元中扣除，則該案被告即本件原告即
        無可能於該案一再爭執該一百萬元係土地增值稅而非和解價金。從而，該案
        上訴人即本件原告之訴訟代理人張清富律師固有於該案九十年九月二十四日
        審理中陳稱：「（和解的四百萬元有無包括增值稅？）是四百三十萬元，不
        是四百萬元，有包括增值稅。」然其陳述意旨僅可為本件認定事實之証據，
        原不拘束本件事實之認定，其陳述既與陳述前及陳述當日及陳述後所提之上
        狀理由狀明示之意旨相反，自難僅以本件原告於該案之訴訟代理人有此陳述
        ，即於本案逕予推認和解書第一項之四百三十萬元係內含土地增值稅。
（四）、綜上所述，被告所辯本件土地增值稅已內含於和解金額四百三十萬元云云，
        爰無可採。原告主張之事實應堪信為真實。從而，原告以該和解契約之法律
        關係，請求被告分別給付原告乙○○、丙○、甲○○○支付之土地增值稅五
        八九二五六元、三○七八八二元、四九四一六元及均自本件起訴狀繕本送達
        翌日即民國九十一年四月十九日起至清償日止，按年息百分之五計算之遲延
        利息即有理由。
六、假執行之宣告：本件本於被告認諾而為被告敗訴判決之部分，依民事訴訟法第三
    百八十九條第一項第一款之規定，法院應依職權宣告假執行。
七、結論：本件原告之訴為有理由，依民事訴訟法第七十八條、第三百八十九條第一
    項第一款，判決如主文。
中　　　華　　　民　　　國　　九十一　　年　　　五　　　月　　三十一　日
                              臺灣高雄地方法院民事第一庭
~B法　　　官　蔡國卿
右為正本係照原本作成。
如不服本判決，應於送達後廿日內，向本院提出上訴狀並表明上訴理由，如於本
判決宣示後送達前提起上訴者，應於判決送達後十日內補提上訴理由書（須附繕本）。
中　　　華　　　民　　　國　　九十一　　年　　　六　　　月　　　三　　　日
~B法院書記官　王壹理
